臺灣桃園地方法院刑事判決　　　　　　　110年度訴字第664號
公　訴　人　臺灣桃園地方檢察署檢察官
被　　　告　葛維安




上列被告因違反藥事法等案件，經檢察官提起公訴（110 年度偵
字第11824 號），被告於準備程序時就被訴事實為有罪之陳述，
經告以簡式審判之旨，並聽取意見後，本院合議庭裁定由受命法
官獨任進行簡式審判程序，判決如下：
    主  文
葛維安犯轉讓禁藥罪，處有期徒刑參月，扣案如附表所示之物均
沒收。又犯搶奪罪，處有期徒刑柒月，未扣案之犯罪所得新臺幣
參萬貳仟參佰肆拾陸元沒收，於全部或一部不能沒收或不宜執行
沒收時，追徵其價額。
    事  實
一、葛維安基於轉讓禁藥即甲基安非他命之犯意，於民國110年3
    月15日下午4時許，在桃園市○○區○○路000號居所，無償
    提供甲基安非他命予簡湘芸施用1次。
二、葛維安意圖為自己不法之所有，基於搶奪之犯意，於110年3
    月16日上午9 時16分許，佯裝顧客至址設桃園市○○區○○
    路000 號「合興珠寶銀樓」，向該銀樓負責人呂淑欽佯稱欲
    購買金飾，呂淑欽即依葛維安指示交付黃金項鍊2 條放置於
    桌上供葛維安觀覽，詎葛維安趁呂淑欽未及防備之際，徒手
    猝然搶奪該黃金項鍊2 條得手並搭乘計程車逃逸，嗣旋即於
    同日上午9時30分許，至桃園市○○區○○路0號之「金華山
    銀樓」，將上開金項鍊變賣予該銀樓不知情之負責人徐盛倫
    ，得款新臺幣（下同）12萬9,346元。
    理  由
一、上開犯罪事實，業據被告葛維安於警詢、偵訊及本院審理時
    坦承不諱，核與證人簡湘芸、呂淑欽、徐盛倫於警詢及偵訊
    時之證述、證人即呂淑欽之配偶簡國棟於偵訊時之證述情節
    相符，並有桃園市政府警察局大溪分局搜索扣押筆錄及扣押
    物品目錄表、贓物領據、現場暨監視器畫面翻拍照片、收購
    金項鍊登記資料翻拍照片、臺北榮民總醫院毒品成分鑑定書
    等在卷可稽，足認被告之自白與事實相符，堪以採信。本案
    事證明確，被告犯行洵堪認定，應依法論科。
二、論罪科刑：
  ㈠按甲基安非他命係政府明令公告禁止使用之毒害藥品，為藥
    事法第22條第1項第1款所稱之禁藥，亦屬毒品危害防制條例
    第2條第2項第2 款公告列管之第二級毒品，且併屬管制藥品
    管理條例第3條第2項列管之第二級管制藥品。當甲基安非他
    命不合於管制藥品列管之要件時（即不具備阻卻違法事由）
    ，自屬兼具第二級毒品與禁藥之性質，故行為人明知甲基安
    非他命為禁藥而轉讓予他人者，除成立毒品危害防制條例第
    8條第2項轉讓第二級毒品罪外，亦構成藥事法第83條第1 項
    轉讓禁藥罪，此係屬同一犯罪行為而同時有2 種法律可資處
    罰之法條競合情形，基於單一行為處罰一次性之原則，與禁
    止重複評價及充分評價不法之誡命，應依「重法優於輕法」
    之法理，擇一處斷。是行為人轉讓甲基安非他命（未達法定
    應加重其刑之一定數量）予成年男子，同時該當藥事法第83
    條第1項轉讓禁藥罪及毒品危害防制條例第8條第2 項轉讓第
    二級毒品罪之構成要件，因轉讓禁藥罪之法定刑為7 年以下
    有期徒刑，得併科5,000 萬元以下罰金，較轉讓第二級毒品
    罪之法定刑6月以上5年以下有期徒刑，得併科70萬元以下罰
    金為重，依重法優於輕法之原則，自應擇較重之轉讓禁藥罪
    論處（最高法院刑事大法庭109 年度台上大字第1089號裁定
    意旨參照）。查本案尚無證據證明被告葛維安轉讓甲基安非
    他命之數量已達行政院頒訂之「轉讓毒品加重其刑之數量標
    準」第2條第1項第2 款關於第二級毒品在淨重10公克以上之
    規定，且其無償轉讓對象為成年人（非孕婦）。依前揭說明
    ，被告轉讓甲基安非他命之犯行即無由加重其刑，而應優先
    適用藥事法第83條第1 項規定處斷。是核被告就犯罪事實一
    所為，係犯藥事法第83條第1項轉讓禁藥罪。
  ㈡核被告就犯罪事實二所為，係犯刑法第325條第1項搶奪罪。
  ㈢被告就上開轉讓禁藥犯行，於偵查及本院審理時均自白，應
    依毒品危害防制條例第17條第2 項規定減輕其刑（最高法院
    刑事大法庭109年度台上大字第4243號裁定意旨參照）。
  ㈣被告所犯上述2罪，其犯意各別、行為互殊，應分論併罰。
  ㈤爰審酌被告明知毒品具有成癮性、濫用性及對社會危害性，
    竟無償轉讓予他人施用，又不思以正當途徑獲取金錢，任意
    搶奪他人財物，惟被告犯後坦認犯行，態度尚佳，復斟酌其
    轉讓毒品之數量不多、搶奪財物之動機、手段、搶奪物品之
    價值、被害人之損害等一切情狀，分別量處如主文所示之刑
    。
三、沒收：
  ㈠扣案如附表編號1 所示之甲基安非他命，為被告轉讓禁藥所
    餘，業經被告自承在卷，應依刑法第38條第1 項規定宣告沒
    收。另包裝前揭甲基安非他命之包裝袋，因與其內之甲基安
    非他命難以析離，且無析離之實益與必要，應一併沒收之；
    至甲基安非他命送鑑耗損之部分，既已滅失，自無庸宣告沒
    收。
  ㈡扣案如附表編號2至4所示之物，係被告所有供其犯前述轉讓
    禁藥犯行所用，此為被告及證人簡湘芸陳述明確，應依刑法
    第38條第2項規定宣告沒收。
  ㈢被告搶奪之犯罪所得黃金項鍊2條，業經其變賣得款12萬9,3
    46元，其性質即屬被告犯罪所得變得之物，扣除被害人已具
    領之9萬7,000元，餘款3萬2,346元（被告供稱其用以還債）
    應依刑法第38條之1第1 項前段、第3項規定宣告沒收，於全
    部或一部不能沒收或不宜執行沒收時，追徵其價額。
據上論斷，應依刑事訴訟法第273條之1第1項、第299條第1 項前
段，判決如主文。
本案經檢察官王文咨提起公訴，經檢察官李孟亭到庭執行職務。
中    華    民    國   110    年     9    月    27    日
                  刑事第五庭    法  官  呂 世 文
以上正本證明與原本無異。
如不服本判決應於收受判決後20日內向本院提出上訴書狀，並應
敘述具體理由。其未敘述上訴理由者，應於上訴期間屆滿後20日
內向本院補提理由書(均須按他造當事人之人數附繕本)「切勿逕
送上級法院」。
                                書記官  李玉華
中    華    民    國   110    年    9     月    27    日
附錄本案論罪科刑法條：
藥事法第83條第1項：
明知為偽藥或禁藥，而販賣、供應、調劑、運送、寄藏、牙保、
轉讓或意圖販賣而陳列者，處7 年以下有期徒刑，得併科新臺幣
5千萬元以下罰金。
中華民國刑法第325條第1項
意圖為自己或第三人不法之所有，而搶奪他人之動產者，處6 月
以上5年以下有期徒刑。
附表：
┌──┬─────────┬─────────────┐
│編號│  物品名稱        │         備註             │
├──┼─────────┼─────────────┤
│ 1  │甲基安非他命2包   │驗餘淨重合計1.0254公克    │
│    │                  │被告轉讓禁藥後所餘        │
├──┼─────────┼─────────────┤
│ 2  │電子秤1個         │被告所有供轉讓禁藥犯行所用│
├──┼─────────┼─────────────┤
│ 3  │吸管1支           │被告所有供轉讓禁藥犯行所用│
├──┼─────────┼─────────────┤
│ 4  │吸食器5組         │被告所有供轉讓禁藥犯行所用│
└──┴─────────┴─────────────┘